臺灣臺南地方法院民事判決　九十年度訴字第三一二號
　　原　　　告　甲○○
　　訴訟代理人　蔡陸弟律師
　　被　　　告　乙○○
　　訴訟代理人　張仁懷律師
右當事人間請求侵權行為損害賠償事件，本院判決如左：
    主      文
被告應給付原告新台幣肆拾玖萬零肆佰零捌元，及自民國八十八年八月六日起至清償
日止，按週年利率百分之五計算之利息。
原告其餘之訴駁回。
訴訟費用由被告負擔百分之十，餘由原告負擔。
本判決第一項於原告新台幣壹拾陸萬元供擔保後，得假執行；但被告如於假執行程序
實施前，以新台幣肆拾玖萬零肆佰零捌元為原告預供擔保，得免為假執行。
原告其餘假執行之聲請駁回。
    事      實
甲、原告方面：
一、聲明：
（一）被告應給付原告新台幣（下同）五百一十九萬四千六百五十五元，並自起訴狀
      繕本送達被告之翌日即民國八十八年八月六日起至清償日止，按年息百分之五
      計算之利息。
（二）訴訟費用由被告負擔。
（三）原告願供擔保，請准宣告假執行。
二、陳述：
（一）緣被告乙○○於民國八十七年八月二十一日下午六時四十分許，駕駛車號ＭＳ
      Ｓ０二０號之重機車，沿台南縣新市鄉○○村○○路由西向東往新市方向行駛
      ，途經上開道路十四號前欲左轉穿越該路時，本應注意車前狀況，隨時採取必
      要之安全措施，及汽車劃有分向限制線之路段行駛時，不得駛入來車之車道內
      ，另轉彎車應讓直行車先行，而當時情形又無不能注意之情事，竟疏未注意，
      貿然左轉。適原告騎乘車號ＵＸＢ二一五號輕機車沿同路由東往西行駛，途經
      上述地點，被被告駕駛上開機車撞上，使原告人車倒地，受有頭部外傷、右顴
      骨骨折及鼻骨外傷性畸型、右眼眼窩骨折合併右眼球偏下性異位、右眼視力減
      退至零點壹等傷害。上述事實有台灣台南地方法院檢察署八十八年度偵字第二
      五七六號起訴書、台灣台南地方法院八十八年度交易字第二二七號刑事判決及
      傷病診斷書可稽。
（二）本件原告並無肇事原因，過失責任全在被告：
　１、警方現場圖觀察：由警方所繪製之現場圖，Ａ車為被告之機車倒地之位置，Ｂ
      車為原告機車倒地之位置，二輛機車倒地之位置均在原告行進之車道內，由Ａ
      車倒地後已近原告車道之邊線，足見被告已越過隻黃線逆向行駛，而侵入原告
      之車道，以致發生本件車禍，肇事原因全在被告。被告於刑事案件中一再辯稱
      係警方繪製現場圖錯誤，倒地之位置應在被告車道內，並舉現場草圖為證，惟
      經警員林聰文到庭證述：其所繪之現場草圖在法院卷宗內的顯然經人將社內方
      向改為新市、而將新市方向改為社內，故導致和現場圖不同。由此足見被告為
      求勝訴、無所不用其極之作法。
  ２、本件台灣省台南區車輛行車事故鑑定委員會南鑑字第八八０四七八號鑑定意見
　　　書認定「乙○○駕駛重機車，雙黃線違規左轉，轉彎車未讓直行車先行，為肇
　　　事原因。甲○○無肇事因素。」嗣被告於一審刑事案件中以本件應係原告超越
　　　雙黃線侵入被告車道，要求再送請鑑定，台灣省車輛行車事故覆議鑑定委員會
　　　府覆議字第八八一四八三號維持原鑑定意見，認定「乙○○於雨夜駕駛重機車
　　　，行經劃有分向限制線路段違規跨越搶先斜穿左轉，為肇事原因。」故鑑定委
　　　員會之意見前後一致，認定本件肇事原因為被告超越雙黃線侵入來車道而肇事
　　　。惟財團法人成大研究發展基金會鑑定結果前後予盾，連聲請送成大鑑定之被
　　　告亦不認同，而批評此份鑑定，故成大之鑑定係交由在學學生執行，實不足採
　　　。
　３、由車損之情形觀察（參閱台灣省台區車輛行車事故鑑委員會鑑子第八八０四七
      八號鑑定意見書內所載）：本件車損之情形為原告輕機車菜籃凹損，前輪歪，
      右側踏板前方損壞，被告之重機車右側踏板損壞，由此車損足證，本件二車之
      撞擊點應為原告機車前輪與被告機車右側相撞，故若非被告超越雙黃線侵入原
      告車道，根本不可能有此撞擊點之存在，本件為被告超越雙黃線侵入來車道係
      相當明顯之事。
  ４、實則，被告之住處為台南縣新市鄉○○村○○路十號，而本件發生之地點則在
      台南縣新市鄉○○村○○路十四號門前，距被告之位處尚有三、四棟房屋之遠
      ，由此亦足見本件係被告搶先斜穿左轉超越雙黃線而肇事。
（三）按因故意或過失不法侵害他人之身體或健康者，對於被害人因此喪失或減少勞
      動能力或增加生活上之需要，應負損害賠償責任。」「不法侵害他人之身體，
      健康、名譽、自由、信用、隱私、貞操或不法侵害其他人格法益而情節重大者
      ，被害人雖非財上之損害，亦得請求賠償相當之金額。」民法第一百九十三條
      第一項、第一百九十五條第一項前段定有明文。原告所得請求賠償之項目及範
      圍如下：
　１、醫療費用部份：被告因上述侵權行為事件，計支出醫療費用五萬三千八百五十
      三元。
  ２、減少勞動能力之損害：
    茲因被告之過失，導致原告右眼視力減至零貳，無法繼續從事刺繡工作，失業
      在家，原告為五十二年次，原在緯和實業股份有限公司，年薪資三六三二一四
      元，工作至六十歲止，尚有二十四年，依勞工保險殘癈等級為第十一級，減少
      工作能力為百分之三八點四五，依霍夫曼式扣除中間利息，總減少勞動能力之
      損害為二百二十四萬零八百零二元。
    本件原告因被告過失傷害之行為，受有頭部外傷、右顴骨骨折及鼻骨外傷性畸
      型、右眼眼窩骨折合併右眼球偏下性異位、右眼視力減退至零點壹等傷害。於
      八十七年八月二十二日急診住進財團法人奇美醫院（以下簡稱奇美醫院），並
      於同年九月十四日開立整形外科診斷證明書，八十七年九月十五日開立眼科診
      斷證明書記載：「右眼眼窩骨折合併右眼球偏下性異位」，於八十七年十一月
      十八日再開立診斷證明書記載：「右眼眼球陷後合併外傷性視神經病變，目前
      右眼視力０．２，僅能矯正至０．３」，本件原告於八十八年二月十三日提出
      告訴時，上述三張診斷證明書均附於告訴狀內。
    再者，由奇美醫院之病歷記載：
  　I八十七年九月十五日病歷記載右眼０．４（即ＯＤ）左眼１．０（即ＯＳ）。
    II八十七年十月二十八日病歷記載右眼０．２（即ＯＤ）左眼１．０（即ＯＳ）
      。
    III八十七年十一月十八日病歷記載右眼０．２（即ＯＤ）左眼１．０（即ＯＳ）
      。
    Ⅳ八十七年十一月二十五日病歷記載右眼０．２（即ＯＤ）左眼１．０（即ＯＳ
      ）。
    Ⅴ八十七年十二月二時病歷記載右眼０．２（即ＯＤ）。
    Ⅵ八十七年十二月十六日病歷記載右眼０．２（即ＯＤ）。
    Ⅶ八十八年一月十三日病歷記載右眼０．２（即ＯＤ）左眼１．０（即ＯＳ）。
    Ⅷ八十八年二月二十五日病歷記載右眼０．１（即ＯＤ）左眼１．０（即ＯＳ）
      。
　  Ⅸ八十八年三月五日病歷記載右眼０．２（即ＯＤ）左眼１．０（即ＯＳ）。
      。
    Ⅹ八十九年十二月十一日病歷記載右眼０．１（即ＯＤ）左眼１．０（即ＯＳ）。
      由上述病歷記載可知，原告右眼視力因車禍受傷，治療過程及迄今均無法回復。
    八十八年三月二十七日原告因車禍導致右眼視力無法繼續工作，此有離職證明
      書附卷可稽。
    九十年五月廿五日奇美醫院回覆鈞院記載：「．．．右眼視神經壓迫性病變，
      及右眼球下陷，右眼視力０．２，僅能穚正至０．３．．．」
    九十年七月二十日國立成功大學醫學院附設醫院（以下簡稱成大醫院）診斷證
      明書記載右眼外傷性視神經病變。
    由上述證據顯示，原告右眼確因本次車禍受到嚴重傷害。
  ３、精神慰撫金部份：原告因乙○○之傷害行為，受有頭部外傷、右顴骨骨折及鼻
      骨外傷性畸型、右眼眼窩骨折合併右眼球偏下性異位、右眼視力減退至零點壹
      等傷害、並於八十七年八月二十二日急診進入奇美醫院，八月二十五日鼻骨整
      型，及外固定手術，至八十七年八月二十九日始出院，且雖經治療後，右眼因
      遭受傷害視力減退至零點壹，上述原告於手術中精神上所受之痛苦，絕非筆墨
      所能形容，且因右顴骨骨及鼻骨外傷性畸型、右眼眼窩骨折，現右顴骨以鋼片
      及鋼絲固定，每逢天氣轉變，右邊臉頰酸痛無比，被害人精神上所受之痛苦為
      前所未有，且業已形同一眼失明，為此爰請求被告給付二百九十萬元之慰撫金
      。以上金額總計五百一十九萬四千六百五十五元，爰請求判決如聲明所示。
三、證據：提出醫療費用收據影本二紙，及扣繳憑單、奇美醫院勞工保險傷病診斷書
    、成大醫院診斷證明書、勞工保險殘廢診斷證明書、現場圖影本、台灣省台南區
    車輛行車事故鑑定委員會南鑑字第八八０四七八號鑑定意見書影本、台灣省車輛
    行車事故覆議鑑定委員會府覆字第八八一四八三號函影本、訊問筆錄影本各一紙
    為證。
乙、被告方面：
一、聲明：
（一）原告之訴駁回。
（二）訴訟費用由原告負擔。
（三）被告如受不利判決，請准提供擔保免予假執行。
二、陳述：
（一）按損害之發生或擴大，被害人與有過失者，法院得減輕賠償金額或免除之。民
      法第第二百十七條第一項著有明文。查二造騎乘機車於八十七年八月二十二日
      下午六時四十分許，在台南縣新市鄉○○村○○路所發生之車禍，經台灣高等
      法院台南分院移請財團法人成大研究發展基金會鑑定結果，該會以九十年四月
      十二日（九０）成大研基建字第０五九七號函復肇事責任為：乙○○（即被告
      ）百分之六十（重機車違規左側超車、超車後閃避失當並違規左轉，衝入來車
      道）；甲○○（即原告）百分之四十（違規行駛快車道、輕機車違規左側超車
      、未注意超車後之車前狀況、《單手騎乘機車》致撞及前方閃避及左轉車輛）
      。此外該分析復認為如果乙○○是因為甲○○跨中心雙黃線超車（本分析無法
      澄清此一狀況），而乙○○係為了避免兩車相撞而閃避進入來向車道的話，本
      鑑定認應修正本案之肇事責任為：乙○○百分之四十（重機車違規左側超車、
      超車後閃避失當，衝入來車道。）；甲○○百分之六十（違規行駛快車道、輕
      機車違規左側並跨中心雙黃線超車、未注意超車後之車前狀況《單手騎乘機車
      》致撞及前方閃避及左轉中之車輛。）。
（二）原告請求賠償之項目及範圍，其無理由之處有：
　１、醫藥費用部份：原告所支出之醫藥費用，其中健保已為給付部分，重覆提出顯
      無理由。
  ２、減少勞動能力部分：查原告所提出財團法人奇美醫院之三紙診斷書，八十七年
      九月十四日所出具之斷書上，僅載明原告頭部外傷、右顴骨骨折、鼻骨外傷，
      並無隻字及原告視力受有如何之損害，詎八十七年十一月十八日所出具之診斷
      書，則又僅敘明原告右眼眼球凹陷及合併外傷性視神經病。目前右眼視力０、
      二，僅能穚正至０、三。是查：
    原告之視力在車禍發生前究竟如何，首無從知？又視力之減損與本次車禍有無
    　相當之因果關係亦無從得知？又奇美醫院所謂矯正後視力０、三，其所指之矯
      正是否包含配戴眼鏡等之矯正方示，在在均乏確確之證據以說明。
    又原告車禍受傷後迄未領有殘障手冊，亦未經醫院加以證實，其自謂依勞工險
      殘癈等級為第十一級，減少工作能力為百分之三八點四五，誠不知其所憑為何
      ？
    又被害人因身體健康被侵害而喪失勞動能力所受之損害，其金額應就被害人受
      侵害前之身體健康狀態、教育程度、專門技能、社會經驗等方面酌定之，不能
      以一時一地之工作收入為準。此最高法院六十三台上字第一三九四號著有判例
      。是原告之車禍發生前之健康狀態、教育程度、專門技能、社會經驗及受上傷
      後是否即完全無就業能力或其實際減少之收入究有多少，在原告未逐一證明之
      前，率即要求被告賠償其減少勞定動能力之損害0000000元，顯無理由
      。
（三）被告所得主張抵銷部分：查本件車禍之發生，二造各應負百分之六十或百分之
      四十之過失責任已如前述，則被告因原告之過失行為所受之損害部分，自亦得
      請求原告賠償，並依其賠償額度之範圍，與被告所得請求之賠償，依民法第三
      百三十四條主張扺銷。為此，爰列舉被告所得向原告請求賠償之，項目及金額
      如後：
  １、被告因本次車禍受傷，共支出醫療費用二十七萬九千二百六十元。
  ２、被告因車禍受有腦震盪後遺症、精神官能症、頭部外傷、顏面神經麻痹併脊椎
      、右大腿挫傷，約一年之時間無法從事被告原從事之水電工業，以每月最低薪
      資一萬五千元計算，總計減少收入十八萬元。
  ３、被告精神所受之損害與原告相同，爰請求賠償慰輔金二百九十萬元。
（四）綜上理由，原告所得請求之部分應依過失相抵之原則比例扣除後，與被告所得
      請求之賠償額（亦依過失相抵原則比例定之）相互抵銷後，原告實無權再行要
      求被告賠償其損害。
三、證據：提出鑑定意見書影本一份、醫療收據一份、診斷證明書影本三紙為證。
丙、本院依職權調閱台灣台南地方法院檢察署八十八年度偵字第二五七六號偵查卷宗
    、本院八十八年交易字第一二二七號、台灣高等法院台南分院九十年交上易字第
    二十八號刑事卷宗，並函詢奇美醫院兩造之病情及病歷資料，囑託奇美醫院對原
    告右眼視力為鑑定，及向財政部財稅資料中心調取兩造之所得稅申報資料及財產
    清冊。
    理      由
甲、程序方面：
    按訴狀送達後，原告不得將原訴變更或追加他訴，但擴張或減縮應受判決事項之
    聲明者，不在此限，民事訴訟法第二百五十五條第一項第三款定有明文。查原告
    起訴狀訴之聲明第一項原請求被告應給付原告五百二十萬五千二百五十七元，及
    自起訴狀繕本送達被告之翌日起至清償日止，按年利率百分之五計算之利息，於
    起訴狀繕本送達被告後，將訴之聲明第一項變更為如聲明第一項所示（詳如九十
    年三月二十二日準備書狀，及九十年三月二十二日言詞辯論筆錄），核屬減縮應
    受判決事項之聲明，揆諸前開規定，應予准許，合先敘明。
乙、得心證之理由：
一、原告起訴主張：被告乙○○於八十七年八月二十一日下午六時四十分許，駕駛車
    號ＭＳＳ０二０號之重機車，沿台南縣新市鄉○○村○○路由西向東往新市方向
    行駛，途經上開道路十四號前欲左轉穿越該路時，本應注意車前狀況，隨時採取
    必要之安全措施，及汽車劃有分向限制線之路段行駛時，不得駛入來車之車道內
    ，另轉彎車應讓直行車先行，而當時情形又無不能注意之情事，竟疏未注意，貿
    然左轉。適原告騎乘車號ＵＸＢ二一五號輕機車沿同路由東往西行駛，途經上述
    地點，被被告駕駛上開機車撞上，使被告人車倒地，受有頭部外傷、右顴骨骨折
    及鼻骨外傷性畸型、右眼眼窩骨折合併右眼球偏下性異位、右眼視力減退至零點
    壹等傷害，本件原告並無肇事原因，過失責任全在被告。爰依民法第一百九十三
    條、第一項、第一百九十五條第一項規定，請求醫療費用五萬三千八百五十三元
    、減少勞動能力之損害二百二十四萬零八百零二元、及精神慰撫金二百九十萬元
    ，以上總金額五百一十九萬四千六百五十五元等語。
二、被告則以：按損害之發生或擴大，被害人與有過失者，法院得減輕賠償金額或免
    除之，民法第第二百十七條第一項著有明文。查二造騎乘機車於八十七年八月二
    十二日下午六時四十分許，在台南縣新市鄉○○村○○路所發生之車禍，經台灣
    高等法院台南分院移請財團法人成大研究發展基金會鑑定結果，該會以九十年四
    月十二日（九０）成大研基建字第０五九七號函復鑑定意見認兩造肇事責任為：
    乙○○（即被告）百分之六十、甲○○（即原告）百分之四十。此外該分析復認
    為如果乙○○是因為甲○○跨中心雙黃線超車，而乙○○係為了避免兩車相撞而
    閃避進入來向車道的話，該鑑定認應修正本案之肇事責任為：乙○○百分之四十
    、甲○○百分之六十。原告請求賠償之項目及範圍，其無理由之處有：原告所支
    出之醫藥費用，其中健保已為給付部分，重覆提出顯無理由，減少勞動能力部分
    ，原告之視力在車禍發生前究竟如何，首無從知？又視力之減損與本次車禍有無
    相當之因果關係亦無從得知？其自謂依勞工險殘癈等級為第十一級，減少工作能
    力為百分之三八點四五，誠不知其所憑為何？又本件車禍之發生，二造各應負百
    分之六十或百分之四十之過失責任已如前述，則被告因原告之過失行為所受之損
    害部分，自亦得請求原告賠償，並依其賠償額度之範圍，與被告所得請求之賠償
    ，依民法第三百三十四條主張扺銷。為此，爰列舉被告所得向原告請求賠償之，
    項目及金額如後：醫療費用二十七萬九千二六十元、減少收入十八萬元、慰撫金
    二百九十萬元。綜上理由，原告所得請求之部分，依過失相抵之原則比例扣除後
    ，再與被告所得請求之賠償額相互抵銷後，原告實無權再行要求被告賠償其損害
    云云，資為抗辯。
二、查原告主張上情，業經提出奇美醫院勞工保險傷病診斷書、成大醫院診斷證明書
    、勞工保險殘廢診斷證明書為證。又本件車禍之肇事責任，經財團法人成大研究
    發展基金會鑑定結果，認被告應負百分之六十之肇事責任，原告應負百分之四十
    之肇事責任，此有該會九十年四月二日（九十）成大研基建字第五九七號函附於
    台灣高等法院台南分院九十年度交上易字第二十八號卷可稽，雖原告主張被告應
    負全部過失責任，被告則以原告應負百分之六十責任，及原告受傷並未導致視力
    減退之傷害等上開情詞置辯，惟查：
（一）被告於八十七年八月二十二日下午六時四十分許，騎乘車號ＭＳＳ─０二０號
      之重型機車，沿台南縣新市鄉○○村○○路由西向東往新市方向行駛，途經上
      開道路十四號前為超越路旁停車又欲左轉穿越該路時，本應注意車前狀況，隨
      時採取必要之安全措施及汽車在劃有分向限制線之路段行駛時，不得駛入來車
      之車道內，另轉彎車應讓直行車先行，而依當時情形又無不能注意之情事，竟
      疏未注意而行駛於快車道中心線（雙黃線）上時，適原告騎乘車號ＵＸＢ─二
      一五號輕型機車沿同路由東往西行駛，途經上述地點時，亦疏未注意，為閃避
      路邊車輛及超車而違規行駛於快車道近中心線處，嗣二車見狀均煞避不及而互
      撞，致原告人車倒地受傷等情，有交通事故調查報告表、現場圖各一紙、現場
      照片十二幀可考，此經本院調閱台灣台南地方法院檢察署八十八年度偵字第二
      五七六號偵查卷宗、本院八十八年交易字第一二二七號、台灣高等法院台南分
      院九十年交上易字第二十八號刑事卷宗核閱無誤。
（二）按車輛行駛時，駕駛人應注意車前狀況，隨時採取必要之安全措施，另汽車行
      駛至交岔路口，轉彎車應讓直行車先行，機器腳踏車在已劃分快慢車道之道路
      ，輕型機器腳踏車應在慢車道行駛，重型機器腳踏車依標誌或標線之規定行駛
      ，無標誌標線者，得在快慢車道行駛。但在快車道行駛時，除左轉彎外，應行
      駛於最外側車道，又汽車在劃有分向限制線之路段行駛時，不得駛入來車之車
      道內。道路交通安全規則第九十四條第三項、第一百零二條第一項第六款、第
      九十九條第一項第二款及第九十七條第一項第二款分別定有明文。
  １、查本件肇事地點在道路中心線附近，已據證人陳火順及李昆明分別於刑事審判
      中供證在卷（詳偵查卷第三十二、三十三頁、本院八十八年度交易字第一二二
      七號刑事卷第九十一、九十二頁），而肇事後兩車之倒地位置在原告車道上中
      心線附近，亦有現場相片、現場圖及道路交通事故調查表可據，並據前往現場
      處理之警員林聰文於本院刑事庭及台灣高等法院台南分院刑事庭審理時，供證
      屬實（詳本院八十八年度交易字第一二二七號卷第九十二、九十三頁、台灣高
      等法院台南分院九十年度交上易字第二八號卷第四十至四十三頁）。是二車案
      發前均靠近中心線行駛乙節應可確定。再依被告於本院刑事庭審理時自承：其
      當時離左轉之巷口尚有三、四棟房屋之遠等語（詳本院八十八年度交易字第一
      二二七號卷第十八頁）。是被告當時尚未到欲左轉之路段，依上開「在快車道
      行駛時，除左轉彎外，應行駛於最外側車道」之規定，被告案發時行駛於快車
      道上並不合法，已可認定。又被告與原告二人於雨天騎車，為閃避路旁車輛，
      均駛至近中心線之位置，且被告提前斜穿道路左轉，故現場相片上所示撞擊後
      二車之倒地位置均在原告之車道上，堪認被告確已駛至對向車道。故被告轉彎
      車未讓直行車先行且駛入來車車道內，復未注意車前狀況，肇致本件車禍等情
      ，亦可認定。
  ２、雖原告主張其無過失，且被告主張如原告跨中心雙黃線超車，其過失應佔百分
      之六十云云；惟被告未能證明原告有跨越中心雙黃線超車之事實，其抗辯尚難
      憑採。又原告騎輕型機車，在已劃分快慢車道之道路，應在慢車道行駛，但原
      告為閃避路邊車輛及超車而違規行駛於快車道近中心線處上，此由撞擊點在靠
      近中心線可知，且原告超車後未注意車前狀況（單手騎機車），致撞擊被告之
      閃避及左轉中之車輛，原告於本件車禍之發生與有過失甚明。本件經台灣高等
      法院台南分院於刑事審判中送財團法人成大研究發展基金會鑑定結果，亦認被
      告重機車違規左側超車、超車後閃避失當並違規左轉，衝入來車道，有百分之
      六十肇事責任；原告違規行駛快車道、輕機車違規左側超車、未注意超車後之
      車前狀況（單手騎乘機車）致撞及前方閃避及左轉車輛，有肇事責任百分之四
      十，此有該會九十年四月十二日（九０）成大研基建字第０五九七號函復鑑定
      意見書附於該卷第七十一頁至九十頁可按，原告所主張其無過失云云，應無足
      採。原告、被告對本件車禍肇事應各負百分之四十、六十之責任，應可認定，
      被告之行為自有疏失甚明。
（二）又被告抗辯，原告於刑事告訴所提出奇美醫院八十七年九月十四日診斷證明書
      ，雖僅記載原告受有頭部外傷、右顴骨骨折、鼻骨外傷性畸型之傷害，未提「
      右眼眼窩骨折合併右眼球偏下性異位」，且原告無不能證明其車禍發生前之視
      力為何，原告之視力減損與車禍之因果關係難以證明云云。然原告於八十七年
      八月二十二日車禍，至奇美醫院急診時已有右眼瞼擦傷、右眼腫、瘀青、紅之
      傷勢，此有奇美醫院九十年五月十日（九十）奇醫字第二四一七號函所附病歷
      資料之急診護理紀錄單在卷可憑，顯示原告在車禍當時右眼確實被撞及；又原
      告於八十七年九月十日即車禍發生後約二十日至奇美醫院門診，即被診斷為眼
      窩骨折合併右眼球偏下性異位，此有奇美醫院八十九年十二月十一日、八十七
      年九月十五日診斷證明書各一紙足稽；按原告原從事刺繡工作，此有原告提出
      之緯和實業股份有限公司離職證明書一紙在卷，視力定佳，無庸置疑，但在車
      禍發生時遭撞及右眼後，旋發現眼窩骨折合併右眼球偏下異位等外傷性視神經
      病變，足資證明上開傷害確係本件車禍造成。又原告之視力減退至最佳矯正視
      力為萬國式視力表零點三，此經本院囑託奇美醫院鑑定無誤，有奇美醫院九十
      年八月十四日（九０）奇醫字第四一四九號函所附病歷摘要表在卷足憑；雖原
      告主張其視力已減退至零點二，並以奇美醫院前開病歷資料中八十八年二月二
      十五日、八十八年三月五日病歷記載右眼視力分別為零點一、零點二為據。然
      查，原告在車禍發生後，因右眼窩骨折而持續至奇美醫院門診治療，雖然其間
      右眼視力曾減退至零點一、零點二，但原告在治療終止後，奇美醫院於九十年
      八月間檢查原告之眼睛已回復至最佳矯正視力零點三，則原告本件車禍所受視
      力傷害，應以此為準。被告所辯原告視力減退非車禍造成，及原告主張視力減
      退至零點二均無足採。
（三）綜上，被告於右揭時、地駕車理應注意上述道路交通安全規定，且又無不能注
      意之情事，竟疏未注意上揭規則，違規左側超車、超車後閃避失當並違規左轉
      ，衝入來車道以致肇事，被告之行為自有過失甚明。復經本院調取台灣台南地
      方法院檢察署八十八年度偵字第二五七六號偵查卷宗、本院八十八年交易字第
      一二二七號、台灣高等法院台南分院九十年交上易字第二十八號刑事卷宗核閱
      明確，以被告前開過失傷害行為係犯過失傷害罪，而判處被告有期徒刑貳月確
      定在案，亦同為此認定。被告過失傷害原告身體之行為，至為灼然，其侵權行
      為與原告所受傷害之間，具有相當因果關係，足堪認定。
四、按因故意或過失，不法侵害他人之權利者，負損害賠償責任；又不法侵害他人之
    身體或健康者，對於被害人因此喪失或減少勞動能力或增加生活上之需要時，應
    負損害賠償責任；再不法侵害他人之身體、健康、名譽、自由、信用、隱私、貞
    操，或不法侵害其他人格法益而情節重大者，被害人雖非財產上之損害，亦得請
    求賠償相當之金額，民法第一百八十四條第一項前段、第一百九十三條第一項、
    第一百九十五條第一項前段分別定有明文。查原告主張其為被告過失傷害之事實
    ，已如前述，可信為真實，揆諸前開規定，被告對於原告所受之損害，自應負損
    害賠償責任，原告本於侵權行為之法律關係訴請被告賠償損害，自屬有據。
五、至原告請求被告賠償之費用，是否應予准許，茲分述如次：
（一）醫療費用部分：原告主張其受傷，支出醫療費五萬三千八百五十三元，並提出
      奇美醫院收費收據影本二紙為證，又上開醫療費用中包含健保申請額三萬八千
      三百七十元、自付額一萬五千四百八十三元。雖被告辯稱健保已為給付部分，
      原告不能請求云云。惟按保險給付請求權之發生，係以定有支付保險費之保險
      契約為基礎，與因侵權行為所生之損害賠償請求權並非出於同一原因。後者之
      損害賠償請求權，殊不因受領前者之保險給付而喪失，最高法院六十八年度台
      上字第四二號判例著有明文。全民健康保險之保險人雖然根據全民健康保險法
      而提供醫療給付，惟本件兩造均無投保強制汽車責任保險，查無全民健康保險
      之保險人得向強制汽車責任保險之保險人代位請求該給付之情事（全民健康保
      險法第八十二條參照），原告對被告之損害賠償請求權即未因法定之移轉而喪
      失，原告自仍得依侵權行為損害賠償請求權請求賠償，故原告所請求之醫療費
      用中，經全民健康保險給付之三萬八千三百七十元部分，仍得請求。原告請求
      被告給付醫療費用五萬三千八百五十三元，洵屬正當，應予准許。
（二）喪失勞動能力部分：原告復主張其右眼視力減至零點二，無法繼續刺繡工作，
      依勞工保險殘障等級為第十一級，減少工作能力百分之三十八點四五，總計減
      力勞動能力之損害為二百二十四萬零八百零二元云云，並提出離職證明書、各
      類所得扣繳暨免扣繳憑單各一紙為證。然查，原告車禍後右眼視力減退至最佳
      矯正視力零點三，已如前述，另左眼依歷次病歷資料記載均為一點零，此有前
      開病歷資料可證。按「被害人因身體健康被侵害而喪失勞動能力所受之損害，
      其金額應就被害人受侵害前之身體健康狀態、教育程度、專門技能、社會經驗
      等方面酌定之，不能以一時一地之工作收入為準」，最高法院著有六十三台上
      字第一三九四號判例足資參照，原告之勞動能力有無喪失或減退，亦不能僅以
      能否從事特定工作為準。原告雖以其視力衰退，無法繼續工作，在車禍發生後
      約半年，自緯和實業股份有限公司離職，並提出離職證明書為證。惟原告從事
      耗費眼力之刺繡工作，縱車禍後不堪勝任刺繡工作，尚不得因此即認其整體勞
      動能力已喪失或減退。且查原告之右眼視力雖減退至萬國式視力表矯正後零點
      三，惟身體所遺存障害，依勞工保險條例之殘廢給付標準，尚未適合殘廢給付
      標準表規定之項目，雖原告稱其符合第十一級云云，惟一目視力減退至零點一
      以下者，始符合殘廢等級第十一級，原告尚不符合該等級，此外原告復未能舉
      證證其其勞動能力確有減少之情事，其主張尚無足採。綜上所述，原告之視力
      雖有減退，但不能證明其勞動能力減少，從而原告請求被告賠償其減少勞動能
      力之損害二百二十四萬零八百零二元為無理由，應予駁回。
（三）精神慰撫金部分：
      原告因本次車禍受有頭部外傷、右顴骨骨折及鼻骨外傷性畸型、右眼眼窩骨折
      合併右眼球偏下性異位、右眼視力減退至零點三之傷害，其國中畢業，原任職
      於緯和實業股份有限公司擔任機台操作員（刺繡部），年薪三十六萬三千二百
      一十四元，有土地三筆、房屋一筆；被告國校畢業，年收入一十八萬三千五百
      七十七元，有土地三筆、房屋一筆，投資三筆及汽車一輛，有本院向財政部財
      稅資料中心函調兩造之財產歸戶資料及所得稅申報資料，有財政部台區國稅局
      台南縣分局、新化稽徵所函財稅資料中心資五字第九００五七０四九號函所附
      財產歸戶資料及所得稅申報資料附卷可稽。本院審酌兩造之身分、社會地位、
      智識水準、經濟狀況、原告受傷害程度，認原告請求被告賠償非財產上損害賠
      償之金額，以八十萬元為適當，其逾此部分之請求，不應准許。
（四）綜上，原告可得請求被告賠償之項目及金額如下：醫療費用五萬三千八百五十
      三元、精神慰撫金八十萬元，總計八十五萬三千八百五十三元，洵屬有據。
六、惟按損害之發生或擴大被害人與有過失者，法院得減輕賠償金額，為民法第二百
    十七條第一項所明定，原告就本件損害之發生亦與有過失，原告應負百分之四十
    之肇事責任已如前述，本院應依過失相抵減輕賠償金額。本院爰依雙方過失程度
    ，減輕被告賠償金額百分之四十，即被告應賠償原告五十一萬二千三百一十二元
    （角以下四捨五入）。
七、又「二人互負債務，而其給付種類相同，並均屆清償期者，各得以其債務，與他
    方之債務，互相抵銷。但依債務之性質，不能抵銷者，不在此限」，民法第三百
    三十四條定有明文。被告主張其於本件車禍，因原告之過失而受有傷害，依侵行
    為損害賠償之法則，得向原告請求賠償，並依據民法第三百三十四條規定主張抵
    銷，經查：
（一）原告於因超車後未注意車前狀況（單手騎機車），致撞擊被告之閃避及左轉中
      之車輛，依當時之狀況又無不能注意之情事，原告於本件車禍之發生有過失甚
      明，應負百分之四十之肇事責任，已如前述。而被告因本件車禍之發生，受有
      頭部外傷、顏面神經麻痺、腦震盪後遺症、精神官能症之傷害，亦有診斷證明
      書二紙在卷足按，可信為真實。原告過失傷害被告身體之行為，且其侵權行為
      與被告所受傷害之間，具有相當因果關係，足堪認定。
（二）至被告請求原告賠償之費用，依據民法第一百八十四條第一項前段、第一百九
      十三條第一項、第一百九十五條第一項前段規定，是否應予准許，茲分述如次
      ：
  １、醫療費用部分：被告主張其受傷支出醫療費二十七萬九千二百六十元，並提出
      奇美醫院收費收據影本七紙、大武仁國術館診斷證明書及醫藥費用收據一紙、
      泰銘中藥行估價單五紙、春山中藥局收據一紙為證。查上開奇美醫院之醫療費
      用收據七紙計金額四千七百六十元，兩造對此均不爭執，可信為真正。又被告
      提出之大武仁國術館診斷證明書暨收據一紙，載明被告因「脊椎挫傷、右大腿
      挫傷」前往治療，醫藥費用一十六萬元云云；查被告因本件車禍所受傷害為「
      頭部外傷、顏面神經麻痺、腦震盪後遺症、精神官能症」，此有愛欣診所、奇
      美醫院診斷證明書二紙在卷，被告從事之上開治療項目與所受之傷不符，且大
      武仁國術館非屬醫療機構，復未經醫師處方，難認該治療行為係因本件車禍發
      生之必要醫療費用。另被告提出之泰銘中藥行估價單五紙金額分別為二萬元、
      三萬元、一萬五千元、一萬八千元、一萬五千元，總計九萬八千元，及春山中
      藥房收據四萬九千五百元，亦無醫師處方，難認係醫療上之必要，被告此部分
      之請求不應准許。被告得向原告請求之醫藥費用，在四千七百六十元之範圍內
      為有理由，逾此部分為無理由。
  ２、喪失勞動能力部分：被告又以其受有前揭傷害，約一年之時間無法從事水電工
      業，以每月最低薪資一萬五千元計算，總計減少收入十八萬元。惟查，被告對
      其每月有一萬五千元之收入未舉證以實其說，另本院向奇美醫院查詢被告之上
      開病情須休息若干時日始可恢復工作，經該院答覆以「被告於八十七年九月七
      日至該院急診室就診，無明顯外傷，主訴頭痛。腦震盪後遺症及精神官能症均
      屬於身心症之範疇，亦即臨床上有症狀之主訴但身體上無病灶。．．．不須住
      院，是否影響工作依個人而不同，大部分的人不會影響工作，腦震盪不須手術
　　　，只會造成精神或心理上後遺症的可能性，原則上腦震盪病人不須特別休息。
      」，此有該院九十年七月四日（九十）奇醫字第三三六五號函在卷可按。被告
      之傷勢既無須特別休息，被告復與能舉證證明其因上開傷害致有收入減少之情
      事，從而被告主張其減少收入十八萬元而受有損害，並無足採。
  ３、精神慰撫金部分：本院審酌兩造之身分、社會地位、智識水準、經濟狀況、被
      告受傷害程度，認被告請求原告賠償非財產上損害賠償之金額，以五萬元為適
      當。
  ４、綜上所述，被告可得請求原告賠償之項目及金額如下：醫療費用四千七百六十
      元、精神慰撫金五萬元，總計五萬四千七百六十元，洵屬有據。惟依民法第二
      百十七條第一項所明定，被告就本件損害之發生亦與有過失，被告應負百分之
      六十之肇事責任已如前述，本院應依過失相抵減輕賠償金額。本院爰依雙方過
      失程度，減輕原告賠償金額百分之六十，即原告應賠償被告二萬一千九百零四
      元。
（三）查原告、被告二人互負債務，而其給付種類相同，並均屆清償期者，被告主張
      以其債務，與原告之債務，在二萬一千九百零四元之範圍內抵銷，於法並無不
      合。經抵銷後，原告得向被告請求賠償之金額為四十九萬零四百零八元。（
      000000-00000=490408 ）
八、從而，原告本於侵權行為法律關係，請求被告給付四十九萬零四百零八元，及自
    起訴狀繕本送達被告之翌日即八十八年八月六日起至清償日止，按週年利率百分
    之五計算之利息，為有理由，應予准許，至逾此部分之請求，則無理由，應予駁
    回。
九、假執行之宣告：
    兩造均陳明願供擔保，聲請宣告假執行及免為假執行，原告勝訴部分，核無不合
    ，爰分別酌定相當擔保金額准許之；至於原告敗訴部分，假執行之聲請失所依附
    ，應予駁回。
十、結論：原告之訴為一部分有理由、一部分無理由，依民事訴訟法第七十九條但書
    、第三百九十條第二項、第三百九十二條，判決如主文。
中　　　華　　　民　　　國　　九十一　　年　　　六　　　月　　　六　　　日
                                臺灣臺南地方法院家事法庭
~B法　　　官　張麗娟
右為正本係照原本作成
如對本判決上訴，須於判決送達後廿日內向本院提出上訴狀
中　　　華　　　民　　　國　　九十一　　年　　　六　　　月　　　七　　　日
~B法院書記官　陳南山
